【裁判字號】    99,訴,51
【裁判日期】    990226
【裁判案由】    清償債務
【裁判全文】
臺灣桃園地方法院民事判決                99年度訴字第51號
原      告  甲○○
訴訟代理人  鄒玉珍律師
被      告  乙○○
上列當事人間請求清償債務事件，於民國99年2 月24日辯論終結
，本院判決如下：
    主  文
被告應給付原告新台幣壹佰壹拾萬元，及自民國九十九年二月二
十一日起至清償日止，按年息百分之五計算之利息。
訴訟費用由被告負擔。
本判決得假執行。
    事實及理由
一、原告起訴主張：兩造本為同事，被告於民國93年12月間向伊
    借貸新台幣（下同）160 萬元，伊遂於同年月28日在楊梅鎮
    埔心里郵局（中壢43支局）匯款160 萬元至被告帳戶。惟上
    開借款僅受清償50萬元，尚餘110 萬元未受返還。本件借款
    未約定返還期限，伊以起訴狀繕本送達被告以代本件消費借
    貸之返還催告，請求被告應於該繕本送達被告翌日起至屆滿
    1 個月時返還上述110 萬元，為此，爰依民法第474 條第1
    項之規定提起本訴，並聲明：如主文第1 項所示等語。
二、被告聲明：認諾原告之請求等語。
三、按被告於言詞辯論時為訴訟標的之捨棄或認諾者，應本於其
    捨棄或認諾為該當事人敗訴之判決，民事訴訟法第384 條定
    有明文；又被告既於言詞辯論時為訴訟標的之認諾，原告所
    主張為訴訟標的之法律關係或權利之存否，法院不應繼續調
    查，而應逕認原告之訴有理由，為被告敗訴之判決，此有最
    高法院45年台上字第31號判例可資參照。次按，借用人應於
    約定期限內，返還與借用物種類、品質、數量相同之物，未
    定返還期限者，借用人得隨時返還，貸與人亦得定1 個月以
    上之相當期限，催告返還。又給付無確定期限者，債務人於
    債權人得請求給付時，經其催告而未為給付，自受催告時起
    ，負遲延責任。其經債權人起訴而送達訴狀，或依督促程序
    送達支付命令，或為其他相類之行為者，與催告有同一之效
    力。前項催告定有期限者，債務人自期限屆滿時起負遲延責
    任。遲延之債務，以支付金錢為標的者，債權人得請求依法
    定利率計算之遲延利息；應付利息之債務，其利率未經約定
    ，亦無法律可據者，週年利率為5%，民法第478 條、第229
    條第2 項、第3 項、第233 條第1 項前段、第203 條分別定
    有明文。經查，原告主張兩造間訂立上述消費借貸契約，被
    告尚欠110 萬元迄未清償，爰依清費借貸之法律關係請求被
    告返還上開本金及法定遲延利息等語，業據被告於本院99年
    2 月24日行言詞辯論程序時對原告以上開訴訟標的所為之請
    求為認諾（見卷附該期日之言詞辯論筆錄），揆諸前揭法條
    及判例意旨，本院自應為被告敗訴之判決。再本件消費借貸
    法律關係未定返還期限，此據原告自陳在卷，而為被告所不
    爭執，又本件起訴狀繕本係於99年1 月20日送達於被告，亦
    據被告自陳在卷（見同上筆錄），足以認定，是原告以起訴
    狀繕本送達被告翌日起算1 個月之期間，催告被告返還系爭
    借款，自屬有據，被告應於99年2 月20日前清償系爭借款，
    惟被告迄未返還。從而，原告本於消費借貸之法律關係，請
    求被告給付110 萬元，及自99年2 月21日起至清償日止，按
    年息5%計算之利息，為有理由，應予准許。又被告對於訴訟
    標的逕為認諾，本院並為其敗訴之判決，爰依民事訴訟法第
    389 條第1 項第1 款規定，依職權宣告假執行，原告雖陳明
    願供擔保聲請宣告假執行，此僅係促請法院上開職權宣告之
    發動，本院就此部分不另為准駁之諭知，併此敘明。
四、本件事證已臻明確，兩造其餘之主張、陳述及所提之證據資
    料，核與判決結果無何影響，爰不一一論述，附此敘明。
五、據上論結，本件原告之訴為有理由，依民事訴訟法第78條、
    第389 第1 項第1 款，判決如主文。
中    華    民    國    99    年    2     月    26    日
                  民事第一庭    法  官  范明達
以上正本係照原本作成
如對本判決上訴，須於判決送達後20日內向本院提出上訴狀
中    華    民    國    99    年    3     月    1     日
                                書記官  李心怡

司法院資訊處製作；財團法人民間司法改革基金會備份。
